臺灣高等法院民事判決
上　訴　人　新宇能源開發股份有限公司
法定代理人　乙　○
訴訟代理人　滕澤珩律師
　　　　　　蕭育娟律師
　　　　　　郭慧雯律師
上　訴　人　中基營造股份有限公司
法定代理人　甲○○
訴訟代理人　王竑力律師
上列當事人間損害賠償事件，上訴人對於中華民國93年10月15日
臺灣臺北地方法院92年度重訴字第333 號第一審判決，分別提起
上訴，經最高法院第一次發回更審，並為訴之追加，本院於96年
6 月13日言詞辯論終結，判決如下：
    主      文
原判決第一項關於命上訴人中基營造股份有限公司給付部分，及
該部分假執行之宣告，暨命上訴人中基營造股份有限公司負擔訴
訟費用之裁判，除確定部分外均廢棄。
上開廢棄部分，上訴人新宇能源開發股份有限公司在第一審之訴
及其假執行之聲請均駁回。
上訴人新宇能源開發股份有限公司之上訴及追加之訴均駁回。
第一審關於命上訴人中基營造股份有限公司負擔訴訟費用部分、
第二審及發回前第三審訴訟費用 (除確定部分外) ，由上訴人新
宇能源開發股份有限公司負擔。
    事實及理由
壹、程序方面:
一、按訴狀送達後，原告不得將原訴變更或追加他訴，但請求之
    基礎事實同一者，不在此限，民事訴訟法第255 條第1 項第
    2 款定有明文。而所謂「請求之基礎事實同一」，係指變更
    或追加之訴與原訴之主要爭點有其共同性，各請求利益之主
    張在社會生活上可認為係屬同一或關連之紛爭，並就原請求
    之訴訟及證據資料，於審理繼續進行時，在相當程度範圍內
    具有同一性或一體性，得期持於後請求之審理予以利用，俾
    先後兩請求在同一程序中一併解決，避免重複審理，進而為
    統一解決紛爭者，即屬之。
二、上訴人新宇能源開發股份有限公司 (下稱：上訴人新宇公司
    ) 於起訴時係本於侵權行為之法律關係，依據民法第184 條
    、第185 條、第188 條及第189 條但書之規定，請求原審被
    告台灣電力股份有限公司 (下稱：台電公司，業經判決確定
    ) 、台電公司之受僱人張明賢、馬紹競、張永森、陳輝煜、
    陳保陵、吳信義、陳瑞煌、張宏吉 (下稱：張明賢等8 人，
    均經判決確定) 、上訴人中基營造股份有限公司 (下稱：上
    訴人中基公司) 、中基公司之負責人甲○○、受僱人鄭保民
    及朱聖文等人 (下稱：鄭保民等2 人，以上3 人均經判決確
    定) ，負連帶損害賠償責任。嗣經最高法院發回更審後，另
    於本院追加民法第28條為其請求權基礎。查上訴人新宇公司
    係基於上訴人中基公司承攬台電公司發包之「新竹科學園區
    三期二環線地下電纜管線工程」 (下稱：系爭工程) ，於施
    工中不慎挖及地下深度達4.3 公尺處由上訴人新宇公司所埋
    設且為其所有之161KV 電纜管線 (下稱：系爭電纜管線) ，
    致其受有支出修復電纜費用及遭用電客戶違約罰款之損害共
    新臺幣 (下同) 688 萬9,130 元 (原請求1,709 萬7,845 元
    ，經原審及本院前審判決上訴人中基公司應給付上訴人新宇
    公司688 萬9,130 元，上訴人新宇公司就其餘敗訴部分，未
    據提起上訴，已告確定，不再贅述) ，而為本件損害賠償之
    請求。經審酌上訴人新宇公司先前之主張與嗣後追加之請求
    權，二者均係肇因於上訴人新宇公司所有之系爭電纜管線遭
    上訴人中基公司之受僱人挖斷而生之損害賠償關係，且原請
    求之訴訟及證據責料，於審理繼續進行在相當程度範圍內，
    具有同一性或一體性，可在後審理中予以利用，兩請求基礎
    事實應屬同一，符合民事訴訟法第255 條第1 項第2 款規定
    之情形，應予准許。上訴人中基公司對於上訴人新宇公司所
    為上開民法第28條請求權基礎之追加，表示不予同意，容有
    誤會，合先敘明。
貳、實體方面:
一、上訴人新宇公司主張：上訴人中基公司於民國 (下同) 89年
    2 月21日承攬台電公司之系爭工程，張明賢等8 人為台電公
    司之受僱人，而甲○○為上訴人中基公司之負責人，鄭保民
    、朱聖文則為中基公司之受僱人。鄭保民等2 人於90年2 月
    10日下午2 時48分許，在訴外人達碁科技股份有限公司 (下
    稱：達碁公司) 使用之該科學園區○○路上進行系爭工程MC
    人孔埋設，於打設安全擋土鋼軌樁時，因台電公司明知該施
    工地點附近有伊之電纜管線通過，卻怠忽應有之監督責任，
    致上訴人中基公司不慎損及路面下深達4.3 公尺之系爭電纜
    管線，導致停電事故。上訴人中基公司與受僱人等之上開過
    失行為，侵害伊對系爭電纜管線之所有權，並造成抽換修護
    受損電纜支出修復費用 (含營業稅) 共計為714 萬9,485 元
     (含工程費用649 萬9,532 元及工程管理費64萬9,953 元)
    。又使伊因無法依合約所約定之供電品質，提供電力予台灣
    積體電路製造股份有限公司、力晶半導體股份有限公司及聯
    華電子股份有限公司，致遭違約罰款共計994 萬8,360 元 (
    含稅) ，為附隨經濟上之損失。而伊係於92年5 月2 日知悉
    系爭工程工地之負責人為鄭保民，再於92年9 月2 日知悉朱
    聖文於事故發生當日擔任系爭工地現場領班，遂於93年4 月
    20日向原審追加鄭保民等2 人為被告，請求權並未罹於時效
    。爰本於共同侵權行為損害賠償之法律關係，依民法第28條
    、第184 條、第185 條及第188 條第1 項規定，聲明請求：
    上訴人中基公司、原審共同被告台電公司應與原審共同被告
    張明賢、馬紹競、張永森、陳輝煜、陳保陵、吳信義、陳瑞
    煌、張宏吉、鄭保民、朱聖文連帶給付新宇公司1,709 萬7,
    845 元，及除前項本金外，中基公司與前開原審共同被告應
    連帶給付新宇公司自93年4 月21日民事追加被告狀繕本送達
    最後被告之翌日起至清償日止，按週年利率5%計算之利息；
    中基公司、台電公司應連帶給付新宇公司自起訴狀繕本送達
    最後被告之翌日起至93年4 月20日民事追加被告狀繕本送達
    最後被告之日止，按週年利率5%計算之利息 (原審判命中基
    公司應給付新宇公司482 萬2,391 元及自92年2 月27日起至
    清償日止，按週年利率5%計算之利息，而駁回新宇公司其餘
    請求。兩造各就其敗訴部分聲明不服，並上訴及答辯聲明如
    本院前審判決所載。本院前審則判命中基公司再給付新宇公
    司206 萬6,739 元及自92年2 月27日起算之法定遲延利息，
    而駁回新宇公司其餘上訴及中基公司之上訴。嗣中基公司就
    其敗訴部分即688 萬9,130 元本息部分提起第三審上訴，而
    新宇公司則未就其敗訴部分聲明不服，上訴最高法院。該些
    敗訴部分均已確定，不予贅論，本院僅就原審所命中基公司
    給付及本院前審所命再為給付部分審理即可。新宇公司雖以
    中基公司係基於其非個人關係為抗辯，其所提出上訴之效力
    ，依民事訴訟法第56條第1 款規定，應及於未上訴之其他被
    告即中基公司負責人、員工及台電公司及其員工共13人為由
    ，在本院陳述上訴聲明引用本院前審之上訴聲明。經本院闡
    明，於言詞辯論期日仍為前揭聲明。惟查，新宇公司於本院
    前審判決駁回其前揭敗訴部分後，並未就此部分上訴，就此
    部分對其餘原審共同被告並無不利，渠等13人並無上訴最高
    法院之必要，而新宇公司對此不利於己之敗訴部分，亦未上
    訴，僅中基公司就不利於己部分上訴最高法院，故上開新宇
    公司敗訴部分應已確定。嗣最高法院就中基公司敗訴部分予
    以廢棄發回本院，此純係有利於己之事由，自無民事訴訟法
    第56條第1 款規定之適用，是新宇公司前揭主張，即有誤會
    ，併此敘明) 。
二、上訴人中基公司則以：(一)伊與台電公司於89年2 月21日簽立
    系爭承攬契約，對於MC人孔工程範圍地下有系爭電纜管線完
    全不知情，而台電公司就系爭工程達碁路MC人孔之施工準備
    ，於同年7 月31日及10月16日之協商、會勘，均未通知伊及
    上訴人新宇公司參加，嗣後該MC人孔位置依據台電公司與道
    路使用人達碁公司會勘決定採Ｂ案變更至ＥＣ一8 位置及按
    其平面圖說施工，並經測量定位與會勘，復經業主現場監造
    人員勘查無意見。上揭MC人孔位置變更及修正，台電公司依
    承攬契約第8 條、第13條有權修正變更工程，伊均須遵照辦
    理，並以最後修正案為優先。伊依據修正後MC人孔變更位置
    平面圖施工，並於90年2 月8 日定位放樣、2 月9 日試挖、
    2 月10日正式打樁，皆屬依約依圖施工並無過失，且該相關
    工程之圖說均無系爭電纜管線之標示或記載，伊亦未獲告知
    ，自屬台電公司之重大疏失，與伊無關。台電公司現場檢驗
    人員張永森每日均不定時至工地查勘確認，對於MC人孔位置
    並未指出不合或錯誤，通知改善或制止，且逐日於工程日報
    表查核簽章。又上訴人新宇公司早已將系爭電纜管線之鋪設
    及竣工圖交台電公司審查及備查，無由不標示於系爭工程之
    平面圖或告知承包商注意。(二)伊已依施工慣例試挖1.5 公尺
    深，確認無地下管線警示帶，亦無埋設管線後土壤擾動過之
    現象，始依營造安全衛生設施標準第67條規定打設防護樁，
    自無過失。而台電公司另於89年12月5 日所召開之工程協調
    會決議，上訴人新宇公司未盡其對伊或台電公司告知之義務
    ，伊無法得知系爭電纜管線位置，自未違反注意義務。(三)上
    訴人新宇公司對於事故發生後檢查電纜管線及恢復供電較為
    緩慢而造成損害之擴大，與有過失。(四)鄭保民係伊工地主任
    、朱聖文係工地領班，均依工程慣例及定作人台電公司之指
    示，按圖施作系爭MC人孔工程，並無過失，自無侵權行為可
    言，伊公司無須負連帶賠償責任。(五)上訴人新宇公司請求損
    害賠償及其數額中：(1)系爭電纜管線為雙迴路之設計，一迴
    路為三電纜線，每一電纜線皆裝置在圓型之合成管內，依現
    場照片所攝，僅係一個圓管遭切除，其內電纜線僅有一條受
    損，修復部分自以該切損之一條為限。新宇公司將二條電纜
    線併予更新，未受損之部分自不能一併請求。(2)伊所負挖斷
    管線之賠償責任，不應包括未達供電品質致應得減收或折減
    之費用。至上訴人新宇公司與客戶所約定之不利益條款，不
    生拘束他人之效力，不能持為向第三人請求。(六)鄭保民及朱
    聖文均有參與89年11月3 日及89年12月5 日之協調會，上訴
    人新宇公司至遲於90年2 月10日已知有損害及賠償義務人，
    迄93年4 月20日始追加甲○○、鄭保民、朱聖文為被告，已
    逾2 年之時效，伊得援引鄭保民等2 人之抗辯事由對抗新宇
    公司，新宇公司對伊公司之請求權亦已罹於時效消滅等語，
    資為抗辯。並上訴聲明：(一)原判決關於不利中基公司部分廢
    棄；(二)上開廢棄部分，新宇公司在第一審之訴及假執行之聲
    請均駁回。及答辯聲明：上訴駁回。
三、兩造不爭執之事項：
  (一)上訴人中基公司承作台電公司之「新竹科學園區三期二環線
    地下電纜管線工程」，於90年2 月10日下午2 時48分許，在
    新竹科學園區○○路上進行系爭工程MC人孔埋設，打設安全
    檔土鋼軌樁時，損及路面下深4.3 公尺處新宇公司所有之系
    爭電纜管線，導致停電事故。
  (二)原審被告鄭保民及朱聖文為上訴人中碁公司之受僱人。
  (三)台電公司、中基公司問僅屬於承攬契約關係，定作人即台電
    公司對於系爭工程之實施方式並無實質上監督行為。而工地
    現場係由中碁公司人員常駐管理，台電公司僅係於中基公司
    之施工過程中，為必要之檢驗、審核，並給予適當之指導以
    確保工程內容符合契約約定之品質。台電公司僅為定作人，
    與中基公司間在客觀上並無事實上僱傭關係，台電公司並無
    指示中基公司施工人員具體詳盡之工程施作事項等行為存在
    ，更不具備民法第188 條所定得對勞務遂行者監督之要件。
四、兩造爭執之事項：
  (一)中基公司與其受僱人即鄭保民、朱聖文，在施作系爭工程之
    MC人孔埋設過程中，有無因其過失導致損害之發生？
  (二)新宇公司主張其所受損害及所失利益共計1,709 萬7,845 元
    ，是否有據？
  (三)新宇公司對於損害之發生與擴大，有無民法第217 條與有過
    失規定之適用？
  (四)新宇公司得否援民法第28條規定，主張中基公司應就鄭保民
    等2 人之行為負損害賠償責任？
  (五)新宇公司對於鄭保民等2 人之侵權行為損害賠償請求權，有
    無因逾2 年未行使而消滅？
  (六)中基公司得否以新宇公司對於鄭保民等2 人之侵權行為損害
    賠償請求權已逾2 年未行使而消滅為對抗？
    茲分述如下：
  (一)中基公司與其受僱人即鄭保民、朱聖文，在施作系爭工程之
    MC人孔埋設過程中，有無因其過失導致損害之發生？
    1.按因過失不法侵害他人之權利者，負損害賠償責任；又受
      僱人因執行職務，不法侵害他人之權利者，由僱用人與行
      為人連帶負損害賠償責任，民法第184 條第1 項前段、第
      188 條第1 項前段定有明文。上訴人新宇公司主張上訴人
      中基公司及鄭保民、朱聖文在實際施作系爭工程人孔位置
      時，與台電公司設計圖面所載之人孔位置不符，未依系爭
      承攬契約第8 條第1 項約定在施工前繪製圖說送交台電公
      司，亦未於施工前測量全線管路相關確實位置，且未與上
      訴人新宇公司接洽要求上訴人新宇公司提供管線圖說相關
      文件，而有過失導致發生系爭電纜管線損壞事故。
    2.上訴人中基公司則抗辯：系爭工程相關圖說均無上訴人新
      宇公司電纜管線標示或記載，MC人孔位置定位放樣，係依
      據台電公司設計單位台機社繪製之MC人孔位置變更平面圖
      說為之，業已按圖施工，系爭MC人孔工程係土地使用人達
      碁公司要求台電公司變更，上訴人中基公司聽從台電公司
      指示施工，並無不當。而系爭工程於90年2 月8 日定位放
      樣、同月9 日試挖、同月10日打樁，台電公司檢驗人員張
      永森每日均不定時至現場查勘，對於MC人孔位置並未指有
      不合或錯誤。況上訴人中基公司曾在現場試挖1.5 公尺深
      ，未見地下管線警示帶，亦無埋設管線後土壤擾動過現象
      ，合理判斷地下並無管線存在，嗣依台電公司與達碁公司
      協商會勘決定之位置打樁施工，並無過失。
    3.經查，系爭工程中MC人孔位置依據台電公司招標時之招標
      文件即新竹科學園區○○○○○路線161KV 電纜線路平面
      縱斷圖所示，原本設於距離系爭工程起點1.612 公尺處，
      有台電公司提出之平面縱斷圖附卷足稽 (見原審卷(一)第96
      頁) 。其後台電公司向達碁公司洽取同意書時，該公司經
      辦人員簡煌隆以MC人孔原設計位置影響該公司人員及車輛
      進出為由，要求遷移原設計位置，台電公司乃要求承纜系
      爭工程設計技術服務之台機社與達碁公司協調。經於89年
      10月16日會勘後，協調同意將MC人孔中心點由原設計位置
      移置於EC8 ，有會勘紀錄及平面位置檢討示意圖在卷可證
       (見原審卷(一)第97頁至第98頁、第100 頁) ，並經證人即
      達碁公司人員簡煌隆於原審92年9 月23日言詞辯論期日結
      證屬實。依上開平面縱斷圖及示意圖所繪，系爭工程中MC
      人孔位置業已變更設計移置，且變更前、後之MC人孔位置
      下方，均無新宇公司電纜管線經過，此另與卷附之「161K
      V 新宇─世大線電纜管線工程」平面圖、縱面圖 (見原審
      卷(一)第101 頁)比對，亦甚明確。
    4.兩造並不爭執台電公司於套繪前開圖說後，作成放樣施工
      位置關係圖 (附原審卷(一)第312 頁，見原審92年6 月10日
      言詞辯論筆錄，卷(一)第261 頁) 。依該圖所示，中基公司
      實際施作MC人孔工程之位置，與前述變更前、後MC人孔位
      置已有偏差，堪認上訴人中基公司並未按招標時原設計圖
      或變更後設計圖內容施工。
    5.依中基公司、台電公司間系爭承攬契約第30條約定，契約
      附件包括施工說明書 (見原審卷(一)第94頁) ，而台電公司
      輸變電工程處地下電纜土木工程施工說明書細則(五)「中心
      測量及放樣」規定：「施工測量及放樣工作均由乙方 (即
      中基公司) 負責辦理」、「乙方須先行測全線管路相關確
      實位置及人孔間距，並提報記錄且協助甲方 (即台電公司
      ) 檢驗員再行複測無誤後方准施工」，此乃中基公司於施
      作系爭工程過程中所應遵守者，即中基公司於施作MC人孔
      工程前，應先行測量、放樣。而所謂放樣，係指中基公司
      人員應依據設計圖說丈量、定位。經查：
      (1)中基公司抗辯其係於90年2 月8 日進行放樣，並提出工
        程日報為佐 (見原審卷(一)第316 頁) 。然該工程日報記
        載當日之工作項目僅為：管路埋設、便道鋪築，並無關
        於放樣程序之記載。中基公司上開抗辯，難予採取。
      (2)中基公司工地負責人鄭保民及工地現場領班朱聖文2 人
        ，均於原審92年9 月2 日言詞辯論期日陳稱：渠等於90
        年2 月8 日係依圖說放樣、定位，嗣接獲達碁公司簡煌
        隆告知放樣位置有誤，遂依簡煌隆之指示移動MC人孔施
        作位置 (見原審卷(二)第69頁、第70頁) ，核與中基公司
        訴訟代理人於原審92年7 月8 日言詞辯論期日所陳：90
        年2 月8 日施工時，達碁公司工程師簡煌隆曾到現場測
        量指定施工位置，致中基公司未再依照契約位置、規定
        進行測量MC人孔應施工之位置等語 (見原審卷(一)第323
        頁至第324 頁) 相符。自堪認定縱中基公司、鄭保民、
        朱聖文曾就系爭工程MC人孔位置之施作為放樣、定位，
        惟渠等嗣僅依達碁公司人員簡煌隆之指示施作，並未依
        與台電公司間相關設計圖說內容施工。
      (3)89年11月3 日「161KV環路施工、開挖路面協調會」參
        加人員有台電公司、中基公司及達碁公司、台機社等，
        綜觀其全部討論過程，乃著重於施工時圍籬裝設、交通
        維護、施工附近景觀及路面復舊相關事宜；而89年12月
        5 日「用戶線端施工協調會」第6 點則係記載：「施工
        護籬範圍須經達碁認可以不影響車輛進出為原則」，有
        該二次會議記錄在卷可稽 (見原審卷(一)第99頁、第160
        頁至第161 頁) 。且經證人即達碁公司人員簡煌隆於原
        審92年9 月23日言詞辯論期日結證：「89年11月3 日的
        會議紀錄1 到3 項是針對施工前的安全設施，第5 項是
        指前面1 到3 項的措施須經過達碁認可才可動工，所稱
        的準備工作就是1 到3 項。 (89年) 12月5 日的會議是
        台積電召開的，該次會亦是針對台積電公司廠區內人孔
        設置的問題，與本件MC人孔無關。11月3 日的會議台電
        公司有承諾人孔施工前要經過達碁公司同意，但並沒有
        指示中基公司完全依照達碁公司的指示施工，中基公司
        依照承攬契約應踐行何種程序與達碁公司無關。」等語
         (見原審卷(二)第213 頁) 。是89年11月3 日及89年12月
        5 日協調會結論所謂經達碁公司認可，並非指系爭MC人
        孔工程測量、定位、放樣經達碁公司認可即可施工，無
        須經定作人即台電公司之檢視，該二次會議上述結論僅
        涉及工程進行中景觀維護、圍籬設置、交通影響等須經
        道路使用人達碁公司確認之事項。中基公司抗辯依該二
        次協調會「須經達碁公司認可」之結論，其依達碁公司
        簡煌隆之指示放樣、定位，並無不當云云，自無足取。
      (4)綜上，顯難認中基公司、鄭保民、朱聖文於施作系爭工
        程時，已確實測量、定位、放樣; 縱有為放樣、測量，
        亦僅依達碁公司簡煌隆之指示，而非依與台電公司間設
        計圖說為之。
    6.承前5.承攬契約附件之施工說明書細則(五)2.規定：「乙方
      ( 即中基公司) 須先行測全線管路相關確實位置及人孔間
      距，並提報記錄且協助甲方 (即台電公司) 檢驗員再行複
      測無誤後方准施工。」 (見原審卷(二)第287 頁) ，中基公
      司並未爭執該文書之真正，自應為台電公司、中基公司間
      系爭工程施作程序規範依據。而中基公司訴訟代理人業於
      原審92年6 月10日言詞辯論期日自陳並未在施工前測量全
      線管路相關確實位置 (見原審卷(一)第262 頁) ，至於其表
      示並無需要乙節，因與上開承攬契約約定有間，自不足取
      。另依鄭保民所稱系爭MC人孔工程施工前，並未填具人孔
      間距校核表 (見原審92年9 月2 日言詞辯論筆錄，卷(二)第
      71頁至第72頁) ，亦堪認定中基公司未依約於施工前測量
      全線管路相關確實位置及填具人孔間距校核表。參以人孔
      間距校核表上應記載設計圖平面間距、施工前校測平面間
      距等事項 (見原審卷(一)第363頁 ) ，中基公司既未依約製
      作人孔間距校核表，難認其確於施作系爭MC人孔工程前比
      對設計圖人孔位置，並測量現場應施作位置。
    7.中基公司及其受僱人於92年2 月10日工作項目為MC人孔鋼
      軌樁施打，在打樁過程中始損及新宇公司系爭電纜管線等
      情，除有工程日報足憑 (見原審卷(一)第317 頁) ，另核與
      朱聖文所述相符。而中基公司實際施作MC人孔之位置，本
      與投標時原設計圖所載人孔位置不符，縱其係依變更前即
      投標時設計圖施工者，亦因未能確實踐行測量、放樣、定
      位程序，而致施工位置有位移，導致打樁過程中損壞新宇
      公司系爭電纜管線情事，已如前述，台電公司有無交付變
      更設計後MC人孔平面位置示意圖與中基公司現場負責人鄭
      保民或中基公司之受僱人，顯無礙於本院所為中基公司有
      上述未依系爭承攬契約施工之認定。
    8.綜上，中基公司之受僱人即鄭保民、朱聖文於系爭工程進
      行過程中，未依與台電公司間承攬契約約定為測量、放樣
      、定位，致92年2 月10日打樁之地點與設計圖所載MC人孔
      位置有別，倘渠等確曾依圖施工，則因新宇公司系爭電纜
      管線並未經過原設計圖、變更後設計圖標示之MC人孔處，
      即不可能發生本件系爭電纜管線斷損事故。鄭保民、朱聖
      文有前述3.至7.所述注意義務之違反，致發生本件事故，
      二者間有相當因果關係，堪可認定。依民法第184 條第1
      項前段規定，鄭保民、朱聖文就上開過失侵權行為，應對
      新宇公司負損害賠償責任。而中基公司為渠等之僱用人，
      自應依民法第188 條第1 項規定，負僱用人之連帶賠償責
      任。
    9.至於中基公司辯稱台電公司就系爭工程施作有指示之過失
      等情，因屬於台電公司有無成立侵權行為之範疇，該部分
      已確定，不另論述。
  (二)新宇公司主張其所受損害及所失利益共計1,709 萬7,845 元
    ，是否有據？
    1.新宇公司主張其對系爭電纜管線之所有權因中基公司受僱
      人鄭保民、朱聖文前開過失行為受侵害，同時造成抽換修
      護受損電纜之修復費用 (含營業稅) 共計714 萬9,485 元
      外 (含工程費用649 萬9,532 元及工程管理費64萬9,953
      元) ，又使新宇公司因無法依合約所約定之供電品質，提
      供電力予台灣積體電路製造股份有限公司、力晶半導體股
      份有限公司及聯華電子股份有限公司，致遭違約罰款共計
      994 萬8,360 元等語。中基公司則抗辯：新宇公司僅有一
      條電纜損壞，其請求將二條併予更新，並乏依據，又何以
      需有工程管理費，另未達供電品質致應得費用之減收，係
      基於新宇公司與客戶間契約所生之損害，與侵權行為損害
      賠償不同等語。
    2.於抽換修護受損電纜費用部分：
      (1)新宇公司主張其與臺灣積體電路股份有限公司八廠間之
        線路有兩迴線，每迴線有三條電纜，因本件事故致其中
        一條電纜遭鋼軌樁直接穿透全損，另一條電纜之HDPE外
        套管破損，電纜表皮防水曾受損，基於安全考量遂併予
        抽換，並更換終端匣、電纜接續匣及其他配件等，有統
        一發票、工程報價明細表足資佐證 (見原審卷(一)第36頁
        、卷(二)第240 頁至第242 頁) 。另證人即為新宇公司修
        護更換電纜之立洲電機工程有限公司技術人員邱創賢於
        原審92年11月25日言詞辯論期日具結稱：「新宇公司對
        台積電供電的電纜都是我們公司負責施工，‧‧‧我是
        當時的維修人員，‧‧‧當時有三條管路，有兩條受損
        。每條電纜外都有壹個管路保護，管路的內徑有19.6公
        分，電纜的直徑約為8.6 公分，電纜的最外層稱外被覆
        約0.5 至1 公分厚度，外被覆的內層稱遮蔽銅線約有0.
        2 公分左右，遮蔽銅線的內層尚有一層不織布絕緣層約
        有一張紙的厚度，不織布的絕緣層內是半導體層像噴漆
        的厚度，半導體層的內又有一層PE的絕緣層差不多有2
        、3 公分厚，PE絕緣層內尚有一層半導體層，半導體層
        內才是電纜。受損的兩條電纜中一條較嚴重，外管直接
        被打穿，並傷害到電纜的PE絕緣層。另一條外管從側面
        被擊中，傷到電纜的遮蔽銅線。電纜只要遮蔽銅線受損
        電纜即有危險性，因為會從受損處發熱暴開，因此我們
        抽換了二條電纜，從人孔到台積電的長度整段都換了，
        換下來的電纜切斷後報廢我們就把他運至集中場，請收
        購電纜的人運走。」等語，顯見確有兩條電纜須抽換修
        復，且為維持電纜管線運作所必要者。又電纜管線不得
        僅更換一小段，依證人邱創賢所證述：「如不整條抽換
        ，就必須再設置兩個人孔，在人孔中再裝設有關電纜接
        續的裝置，才有辦法接換，但是這樣做的費用比較高且
        需要比較長的時間。」，益徵新宇公司主張之修復更換
        電纜方式亦屬正當。中基公司前開所辯，尚無足取。新
        宇公司請求中基公司賠償修復電纜之工程費用649 萬9,
        532 元，應可准許。
      (2)新宇公司雖主張中基公司尚應賠償工程管理費64萬9,55
        3 元，所謂工程管理費係為支付辦理工程所需各項管理
        費用等語，惟僅提出臺北都會區捷運系統計畫之契約文
        件為憑。該契約文件之締約當事人並非新宇公司與立洲
        電機工程有限公司，自非可援為證明工程管理費之收取
        為其等間約定之內容，顯難認新宇公司該項管理費用之
        支出係依其與立洲電機工程有限公司間契約而為給付者
        。況新宇公司提出之工程報價明細表中已有稅什費 (見
        原審卷(二)第242 頁) ，該稅什費業已包含管理費在內，
        新宇公司未舉證再為請求工程管理費之必要性，該工程
        管理費難認為屬於新宇公司為修復更換電纜管線所必須
        者，無從准許。
    3.新宇公司因無法依合約所約定之供電品質，提供電力予台
      灣積體電路製造股份有限公司、力晶半導體股份有限公司
      及聯華電子股份有限公司，致遭違約罰款共計994 萬8,36
      0元 (含稅)部分：
      (1)依民法第216 條規定：「損害賠償，除法律另有規定或
        契約另有訂定外，應以填補債權人所受損害及所失利益
        為限。依通常情形，或依已定之計劃、設備或其他特別
        情事，可得預期之利益，視為所失利益。」，所謂所失
        利益，即新財產之取得，因損害事實之發生而受妨害，
        屬於消極的損害，此部分可依通常情形或依已定之計劃
        設備或其他特別情事可得預期之利益計算之。
      (2)新宇公司主張其與台灣積體電路製造股份有限公司、力
        晶半導體股份有限公司及聯華電子股份有限公司間訂有
        契約，雖為中基公司所不爭執，惟中基公司抗辯新宇公
        司僅提出繳費通知單，卻未提出其等間契約以為證明，
        另新宇公司未受有營業稅金額之損害，其於請求金額中
        加計營業稅，亦有不合。
      (3)經查，新宇公司提出之繳費通知單上已詳載台灣積體電
        路製造股份有限公司、力晶半導體股份有限公司於90年
        2 月份應給付費用中，確因系爭電纜管線受損致停電事
        故而折減罰款費用各10萬9,923 元、27萬9,675 元 (見
        原審卷(一)第37頁至第38頁) ，此部分款項上訴人新宇公
        司確未收取，亦有存摺可佐 (見原審卷(一)第166 頁、第
        170 頁) ，堪認屬於上訴人新宇公司依其與台灣積體電
        路製造股份有限公司、力晶半導體股份有限公司間約定
        原可請求之費用，因本件事故發生致未能取得者，為前
        開法條所謂所失利益範疇。至於新宇公司主張中基公司
        應賠償上開罰款費用尚應加計營業稅5%，未陳明請求之
        依據，難予准許。
      (4)新宇公司主張依其與聯華電子股份有限公司於88年12月
        1 日簽訂之聯合設置及蒸汽供應契約第8 條第2 項約定
        ，聯華電子股份有限公司因本件意外事故向新宇公司請
        求之損害賠償金額為425 萬1,139 元，即繳費通知單上
        所載「營運管理費用」欄，固據提出繳費通知單、聯合
        設置及蒸汽供應契約節本為證 (見原審卷(一)第39頁、第
        172 頁) ，惟遍閱該繳費通知單上記載內容，無從得知
        該等營運管理費用之扣取是否與本件事故發生有關；而
        上開聯合設置及蒸汽供應契約第8 條第2 項僅約定未達
        供電品質時之扣款賠償計算，並未就何謂未達供電品質
        ，及系爭電纜管線斷損致停電事故是否有該條款之適用
        為約定。該費用之減少收入，是否與本件事故發生間有
        相當因果關係，新宇公司既未善盡舉證之責，自無從准
        其所請。
      (5)新宇公司主張於90年2 月份得向台灣積體電路製造股份
        有限公司、力晶半導體股份有限公司收取之費用中減收
        營運補助費，前者為297 萬6,499 元加計利息後為315
        萬6,749 元，後者為182 萬7,464 元等情，僅提出繳費
        通知單、營業人銷貨退回進出或折讓證明單、統一發票
        為證 (見原審卷(一)第37頁、第38頁、第167 頁、第168
        頁) ，惟就營運補助費之減收，於新宇公司與上開客戶
        間契約約定內容，及台灣積體電路製造股份有限公司折
        讓退回原因為何等節，新宇公司均未提出相關契約條款
        、折讓原因說明供查明該等費用之減收與本件事故間有
        無相當因果關係，其主張此部分費用之減收乃因本件事
        故所受損害範圍，亦屬無據。
    4.新宇公司前開因本件停電事故而遭折減罰款費用之損害，
      雖屬於經齊上損失，然係因中基公司受僱人之過失行為，
      致系爭電纜管線之所有權受侵害結果而發生者，性質上為
      附隨經濟上損失，非純粹經濟上損失，仍屬於民法第184
      條第1 項前段、第216 條所定得請求損害賠償之範圍，併
      予敘明。
    5.綜上所述，新宇公司得請求中基公司賠償之範圍，為抽換
      修護受損電纜之修復費用中工程費用649 萬9,532 元，及
      其客戶台灣積體電路製造股份有限公司、力晶半導體股份
      有限公司於90年2 月份應給付費用中，因系爭電纜管線受
      損致停電事故而折減罰款費用各10萬9,923 元、27萬9,67
      5 元，合計688 萬9,130 元。新宇公司逾此範圍之請求，
      即無所據，不應准許。
  (三)新宇公司對於損害之發生與擴大，有無民法第217 條與有過
    失規定之適用？
    1.雖新竹科學工業園區管理局以92年10月22日園營字第0920
      027839號函復原審以；查無系爭電纜管線工程之施工許可
      申請 (見原審(二)卷255 頁) ，惟該函亦載明是類文件之保
      存期限為3 年，已無該相關資料，是尚不足以據為上訴人
      新宇公司未申請許可之證明。且上訴人新宇公司主張曾於
      88年11月間檢附工程設計圖，向竹科園區管理局申請埋設
      系爭電纜管線，並經該科學園區管理局核准等情，業據提
      出科學工業園區○○地○ ○道路) 暨重機械進出申請書勘
      驗結果紀錄、科學工業園區○○地○ ○道路) 暨重機械進
      出申請書、國庫專戶存款收款書、科學工業園區○○地○
      ○道路) 暨重機械進出申請書完工勘驗結果紀錄為證 ( 見
      原審卷(二)第238 頁至第239 頁、第368 頁至第370 頁) ，
      可徵上訴人新宇公司確曾依規定提出申請挖掘道路。至於
      該路段未有土壤擾動現象，乃因嗣後上訴人新宇公司就系
      爭電纜管線於達碁路段以下未採推管工法，而改採潛鑽工
      法施作，不需挖掘路面所致，亦有管線穿越路線地形剖面
      圖可稽 (見原審卷(一)第379 頁至第382 頁) 。另再新宇公
      司主張先後於89年11月間及同年12月5 日交付系爭電纜管
      線竣工圖說予台電公司一情，復為原審被告台電公司所自
      認，上訴人中基公司抗辯上訴人新宇公司設置系爭電纜管
      線未經申請竹科園區核准，與有過失云云，自非可取。
    2.90年2 月10日下午2 時48分許，中基公司之鄭保民及朱聖
      文因定位錯誤，致於試挖時損及系爭電纜管線，造成新宇
      公司人員應變不及，須兼顧緊急維修及於修至安全供電階
      段時始可供電，自需相當時間始可修復，是上訴人新宇公
      司至當日下午10時始由另一迴路恢復供電，難認其雙迴路
      供電設計及維修有重大缺失。中基公司抗辯：系爭電纜線
      係雙迴路設計，其中一迴路之一條電纜線受切損 (一迴路
      有三條電纜線) ，另一迴路仍能自動接續供電，不致造成
      重大損害，此雙迴路之實質效益，收費較高，系爭電纜線
      於下午2 時48分切損，新宇公司遲至下午10時始由另一迴
      路恢復供電，顯見其雙迴路供電設計、維修有重大缺失，
      不能請求賠償云云，核無足取。至中基公司另抗辯：新宇
      公司於88年11月23日向科學園區○○○○道路鋪建系爭電
      纜管線，參閱其申請書僅以履帶型打樁機、挖土機、鏟土
      機具施工，顯然無法供潛鑽施工，而新宇公司申請以推管
      工法施工，如部分工段自行以潛鑽施工致無資料存查供查
      閱，導致台電公司無從查得系爭電纜管線，依「科學工業
      園區○○地○ ○道路) 埋設管線管理要點」第15條第2 項
      所示，如其管線遭挖損，施工單位不負賠償責任一節，查
      新宇公司縱有上開擅自改變施工方法之情形，然因中基公
      司所屬人員之上開過失致損及系爭電纜管線，依民法第18
      4 條第1 項前段規定，即應負損害賠償責任，上開「科學
      工業園區○○地○ ○道路) 埋設管線管理要點」第15條第
      2 項之規定，並非民法之特別法，中基公司自不能援用該
      規定解免其損害賠償責任。
    3.新宇公司於系爭MC人孔施作路段係採潛鑽工法 (即非明挖
      之埋管工法) ，依工程慣例毋庸於地下一、二公尺處設警
      告帶，為中基公司所不爭執。另新宇公司於本件事故路段
      附近未設立任何警告標誌，固為新宇公司所不爭執，惟查
      在埋設地下電纜管線路面是否應設置警告標誌，法無明文
      ，且查台電公司原設計圖說及變更後之系爭MC人孔圖說，
      其下方均無系爭電纜管路經過，此為中基公司所不爭執，
      本件事故之發生全係因中基公司之受僱人鄭保民及朱聖文
      就系爭MC人孔之放樣定位有嚴重之誤差，且未依約先行測
      量全線管路相關確實位置及人孔間距並提報紀錄供台電公
      司審核，並經張永森複丈再行施工之程序，即貿然施工之
      過失所致，倘其如能依約按圖定位施工，即不致挖斷系爭
      電纜管路，足見新宇公司有無於本件事故路面設置警告標
      誌，顯與本件事故之發生並無因果關係存在甚明，中基公
      司抗辯：新宇公司於地下一、二公尺處未設警告帶，亦未
      於本件事故附近路面設警告標誌，致發生本件事故，與有
      過失云云，亦無足取。
  (四)新宇公司得否援民法第28條規定，主張中基公司應就鄭保民
    等2 人之行為負損害賠償責任？
    按法人對於其董事或其他有代表權之人因執行職務所加於他
    人之損害，與該行為人連帶負賠償之責任，固為民法第28條
    所明定，惟此規定係指法人之董事或其他有代表權之人因執
    行職務加損害於他人時，應由法人負連帶賠償之責而言，若
    加損害者非法人之董事或其他有代表權之人，即與該條規定
    之責任要件不符，該他人殊無據以請求連帶賠償之餘地 (最
    高法院86年度臺上字第1764號及87年度臺上字第1915號判決
    意旨參照) 。經查，鄭保民乃中基公司所雇用之現場工地主
    任，僅負責上開工地之業務，朱聖文則為工地領班，均非中
    基公司之董事或其他有代表權之人，新宇公司援民法第28條
    規定，主張中基公司應就鄭保民等2 人之行為負損害賠償責
    任，自無足取。
  (五)新宇公司對於鄭保民等2 人之侵權行為損害賠償請求權，有
    無因逾2 年未行使而消滅？
    1.民法第197 條第1 項規定，因侵權行為所生之損害賠償請
      求權，自請求權人知有損害及賠償義務人時起，2 年間不
      行使而消滅。
    2.查鄭保民係中基公司派駐系爭工地之工地主任，而朱聖文
      則為中基公司派駐工地之領班，渠等就MC人孔工程之放樣
      、測量、定位及試挖，均疏未依中基公司與台電公司間承
      攬契約之約定，踐行測量全線管路相關確實位置及人孔間
      距，提報紀錄並協助台電公司檢驗員再行複測之程序，即
      貿然施作，致發生本件事故應負共同過失之責任，已如上
      述；又系爭工程施作前於89年12月5 日舉行系爭電纜管路
      工程用戶線端施工協調會時，由鄭保民代表中基公司參與
      ，新宇公司則委派代表楊正裕參加，有協調會議紀錄可參
      ( 見原審卷(一)第160 頁 )，足見斯時上訴人新宇公司即已
      知悉鄭保民為系爭工地之工地主任。且依鄭保民及朱聖文
      2 人於原審92年9 月2 日言詞辯論所述，渠等於90年2 月
      10日事故發生之際，均在系爭工程施工現場，上訴人新宇
      公司曾派人與朱聖文接洽共同清理現場察看事故發生之原
      因等情，亦為新宇公司所不爭執 (見原審卷(四)第28頁之言
      詞辯論筆錄) ; 又依90年2 月10日工程日報表之記載，上
      訴人新宇公司當日曾派員赴現場搶修 (見原審卷(一)第317
      頁之工程日報表) ，且上訴人新宇公司於當日亦知悉系爭
      電纜管線受損係因上訴人中基公司派駐現場人員施工之過
      失所致，有電氣事故報告表可稽 (見原審卷(一)第205 頁)
      。顯見上訴人新宇公司斯時即已知悉賠償義務人為上訴人
      中基公司之受僱人鄭保民及朱聖文，並知有損害之發生，
      則上訴人新宇公司對於鄭保民及朱聖文之請求權時效，應
      自斯時起算。雖新宇公司主張：自本案事故發生後，中基
      公司迄呈原審法院92年4 月29日答辯(一)狀所附證物11始揭
      示「乙方 (即中基公司) 工地負責人鄭保民」，而該狀係
      於92年5 月2 日送達新宇公司，新宇公司知悉工地負責人
      身分後，旋於93年4 月20日追加鄭保民為被告；另中基公
      司呈原審法院民事答辯(二)狀第8 頁揭示事故發生當日現場
      領班之人名為朱聖文，經原審法院傳喚朱聖文於92年9 月
      2 日到庭作證，上訴人新宇公司始知悉確認朱聖文於事故
      發生當日擔任上訴人中基公司之現場領班，即於93年4 月
      20日追加朱聖文為被告，上訴人新宇公司追加上訴人中基
      公司之員工鄭保民及朱聖文等為被告，未罹於時效云云，
      惟既與上開事證不符，自非可取。按時效完成後，債務人
      得拒絕給付，民法第144 條第1 項定有明文。上訴人新宇
      公司自90年2 月10日起至其於原審93年4 月20日言詞辯論
      期日追加鄭保民及朱聖文為共同被告（見原審卷(三)第240
      頁至第242 頁之民事追加被告狀) 時止，新宇公司之侵權
      行為損害賠償請求權顯已罹於2 年時效而消滅，並已據鄭
      保民及朱聖文為時效抗辯 (見原審卷(四)第27頁至第28頁)
      ，鄭保民及朱聖文自得拒給付，則上訴人新宇公司依侵權
      行為之法則，請求鄭保民及朱聖文與中基公司連帶給付如
      上訴聲明之金額，即屬無據。
  (六)中基公司得否以新宇公司對於鄭保民、朱聖文之侵權行為損
    害賠償請求權已逾2 年未行使而消滅為對抗？
    1.按連帶債務人中之一人消滅時效已完成者，依民法第276
      條第2 項規定，固僅該債務人應分擔之部分，他債務人同
      免其責任，惟民法第188 條第3 項規定，僱用人賠償損害
      時，對於侵權行為之受僱人有求償權，則僱用人與受僱人
      間並無應分擔部分可言，倘被害人對為侵權行為之受僱人
      之損害賠償請求權消滅時效業已完成，僱用人自得援用該
      受僱人之時效利益，拒絕全部給付，不以該受僱人已為時
      效抗辯為必要。倘被害人對為侵權行為之受僱人之損害賠
      償請求權消滅時效已完成，如僱用人不得援用受僱人之時
      效利益，就全部債務同免責任，則於其為全部清償後，尚
      得向受僱人為全部求償，無異剝奪受僱人之時效利益，顯
      非事理之平 (最高法院85年度臺上字第651 號及第1131號
      、87年度臺上字第1440號、95年度臺上字第1235號判決意
      旨參照) 。
    2.中基公司為僱用人，新宇公司依民法第188 條規定，訴請
      賠償。於其起訴時，縱令對為侵權行為之受僱人之時效尚
      未完成，揆諸前開說明，其起訴所生時效中斷或履行請求
      之效果，對於為侵權行為之受僱人亦不生效力。倘為侵權
      行為之受僱人於本件訴訟進行中時效完成，中基公司援為
      抗辯，拒絕給付，應無不合。經查，新宇公司自90年2 月
      10日起訴至其於原審93年4 月20日言詞辯論期日追加鄭保
      民及朱聖文為共同被告 (見原審卷(三)第240 頁至第242 頁
      之民事追加被告狀) 時止，新宇公司之侵權行為損害賠償
      請求權顯已罹於2 年時效而消滅 (此部分已確定) ，已如
      上所述，僱用人中基公司援引受雇人鄭保民、朱聖文之時
      效抗辯事由，對抗新宇公司，要無不合。原審認定上訴人
      中基公司應依民法第188 條第1 項規定，與其受僱人鄭保
      民等2 人對上訴人新宇公司負連帶賠償責任，而上訴人新
      宇公司對鄭保民等2 人之損害賠償請求權，其消滅時效既
      已完成，上訴人中基公司亦得援為對抗上訴人新宇公司。
五、綜上所述，上訴人新宇公司依侵權行為之法律關係，請求上
    訴人中基公司給付688 萬9,130 元，及自起訴狀繕本送達之
    翌日起至清償日止，按週年利率5%計算之法定遲延利息，為
    無理由，不應准許。原審就其中482 萬2,391 元本息部分，
    為新宇公司勝訴之判決，並酌定相當擔保金額准為假執行之
    宣告，尚有未洽。上訴人中基公司上訴意旨就此部分指摘原
    判決不當，求予廢棄改判，為有理由，爰將原判決此部分廢
    棄改判如主文第二項所示。原審就上訴人新宇公司其餘之請
    求206 萬6,739 元本息部分為新宇公司敗訴之判決，並駁回
    新宇公司假執行之聲請，即無不合。上訴人新宇公司意旨就
    此部分仍執陳詞，指摘原判決不當，求予廢棄，為無理由，
    應予駁回。
六、本件事證已明，兩造其餘攻擊防禦方法並所提之證據，核與
    判決結果不生影響，爰不再一一論述，附此敘明。
據上論結，本件新宇公司之上訴為無理由，中基公司之上訴為有
理由，依民事訴訟法第449 條第1 項、第450 條、第78條，判決
如主文。
中　　華　　民　　國　　96　　年　　6 　　月　　27　　日
                    民事第十二庭
                        審判長法  官  張宗權
                              法  官  蕭艿菁
                              法  官  王麗莉
正本係照原本作成。
如不服本判決，應於收受送達後20日內向本院提出上訴書狀，其
未表明上訴理由者，應於提出上訴後20日內向本院補提理由書狀
（均須按他造當事人之人數附繕本）上訴時應提出委任律師或具
有律師資格之人之委任狀；委任有律師資格者，另應附具律師資
格證書及釋明委任人與受任人有民事訴訟法第466條之1第1項但
書或第2項（詳附註）所定關係之釋明文書影本。
中　　華　　民　　國　　96　　年　　6 　　月　　28　　日
　　　　　　　　　　　　　　　書記官  明祖星
附註：
民事訴訟法第466條之1（第1項、第2項）：
對於第二審判決上訴，上訴人應委任律師為訴訟代理人。但上訴
人或其他法定代理人具有律師資格者，不在此限。
上訴人之配偶、三親等內之血親、二親等內之姻親，或上訴人為
法人、中央或地方機關時，其所屬專任人員具有律師資格並經法
院認為適當者，亦得為第三審訴訟代理人。
